臺灣士林地方法院刑事裁定　　　　　　 100年度聲字第2247號
聲明異議人
即　受刑人　徐碧穗
上列聲明異議人即受刑人因違反商標法案件，對於臺灣士林地方
法院檢察署檢察官100 年12月20日之執行命令（100 年度執字第
3906號），聲明異議，本院裁定如下：
    主  文
臺灣士林地方法院檢察署檢察官民國一百年十二月二十日關於否
准徐碧穗易科罰金聲請之指揮執行命令撤銷。
    理  由
一、聲明異議人即受刑人徐碧穗聲明異議意旨略以：受刑人因違
    反商標法案件，經本院以100 年度審智簡字第21號判處有期
    徒刑4 月，如易科罰金，以新台幣（下同）1,000 元折算1
    日，並經確定在案。嗣受刑人於民國100 年12月20日（聲請
    狀誤載為101 年12月20日）至臺灣士林地方法院檢察署報到
    ，並依刑法第41條規定，提出易科罰金之聲請，檢察官卻予
    否准，並以受刑人如易科罰金，難收矯正之效或難以維持法
    秩序，而命受刑人須入監服刑。然則，受刑人目前獨力經營
    精品店，依法報稅，有正當工作，家族成員均賴受刑人扶養
    照料，實因職業及家庭經濟因素，入監執行有所困難，且受
    刑人到案後坦承犯行，亦與被害人達成和解，又賠償被害人
    損失並登報道歉，足見受刑人犯後態度良好，已收矯治警惕
    之效，絕無再犯之虞，尚無必須入監服刑之事由，故原檢察
    官之指揮執行，應屬失當，為此聲請撤銷原檢察官之執行指
    揮，並准予易科罰金，縱不能易科罰金，亦請准予易服社會
    勞動等語。
二、按受刑人以檢察官執行之指揮為不當者，得向諭知該裁判之
    法院聲明異議，刑事訴訟法第484 條定有明文。查受刑人因
    違反商標法案件，經本院100 年度審智簡字第21號判處有期
    徒刑4 月，如易科罰金，以1,000 元折算1 日，並經確定在
    案，嗣受刑人於100 年12月20日至臺灣士林地方法院檢察署
    報到，並依刑法第41條規定，提出易科罰金之聲請，但檢察
    官批示不准易科罰金，並改為101 年1 月31日下午3 時傳喚
    到案執行等情，業據調取臺灣士林地方法院檢察署100 年度
    執字第3906號執行案件全卷資料核對無誤。因此，受刑人以
    檢察官否准受刑人易科罰金之聲請，此項執行之指揮有所不
    當為由，向本院聲明異議，程序上符合前述法律之規定，先
    予說明。
三、次按「犯最重本刑為五年以下有期徒刑以下之刑之罪，而受
    六月以下有期徒刑或拘役之宣告者，得以新臺幣一千元、二
    千元或三千元折算一日，易科罰金，但易科罰金難收矯正之
    效或難以維持法秩序者，不在此限。」刑法第41條第1 項亦
    定有明文。依其立法理由，易科罰金制度旨在救濟短期自由
    刑之流弊，性質屬易刑處分，故在裁判宣告之條件上，不宜
    過於嚴苛。至於個別受刑人如有不宜易科罰金之情形，在刑
    事執行程序中，檢察官得依現行條文第1 項但書之規定，審
    酌受刑人是否具有「確因不執行所宣告之刑，難收矯正之效
    ，或難以維持法秩序」等事由，而為准許或駁回受刑人易科
    罰金之聲請，更符合易科罰金制度之意旨。是以有期徒刑或
    拘役得易科罰金之案件，法院所諭知者，係易科罰金之折算
    標準。至於是否准予易科罰金，則依刑事訴訟法第457 條規
    定，賦予執行檢察官視個案具體情形得予裁量之權能，亦即
    執行檢察官得考量受刑人之實際情形，是否有難收矯正之效
    ，或難以維持法秩序，以作為其裁量是否准予易科罰金之憑
    據。至察官此項裁量權之行使，並非擁有裁量餘地而完全不
    受司法審查，依據刑事訴訟法第484 條規定，法院仍有介入
    審查之權限。
四、經查：
（一）科刑時應以行為人責任為基礎，並審酌一切情狀為之，刑
      法第57條定有明文。在具體個案，如有不得或不宜易科罰
      金之情形，因法院於科刑時已有所注意，故實際運作之結
      果，絕大部分案件，法院量處得易科罰金之刑罰後，檢察
      官亦准予執行易科罰金。而依據刑法第41條規定，檢察官
      於個案指揮執行時，固有再次評價准否易科罰金之權限，
      並得基於刑事政策或個案特殊情狀予以裁量，但基於平等
      原則之拘束，仍應適度兼顧通案之公平性。
（二）本件受刑人所犯為商標法案件，其於93年間曾在同一地點
      有相似犯行，經本院判處拘役30日而易科罰金執行完畢，
      有臺灣高等法院被告前案紀錄表、臺灣士林地方法院檢察
      署檢察官93年度偵字第7137號聲請簡易判決處刑書在卷可
      參，足認受刑人違法重操舊業，確實欠缺警惕悔悟。惟受
      刑人前後犯行，相隔6 年以上，參酌刑法所定累犯或緩刑
      期間均以5 年為基準，則受刑人6 年前之犯行，已非立法
      者認應特予斟酌之事項，不必過度評價。同時，受刑人此
      次遭查獲後，坦承犯行，並就扣案物品進貨價格、銷貨價
      格作成一覽表，觀其內容，可知受刑人賺取之價差不高，
      扣除營業成本及機會成本，受刑人利潤更屬有限，而本案
      對受刑人量處有期徒刑4 月，各受害廠商或未告訴，提出
      告訴者則與受刑人達成和解，受刑人除已支付賠償2000歐
      元外，尚應登報道歉，有各告訴人代理人之陳述、和解書
      、道歉啟事、匯款水單在卷可參，則受刑人如經易科罰金
      ，其付出之金錢將超過新台幣20萬元，明顯超過其可能利
      潤，其在刑事訴訟程序中又有各項有形無形勞費，故准予
      受刑人易科罰金，仍足收矯正之效。況且，受刑人經此不
      准易科罰金之過程，應已生重大警惕之效，再無執行有期
      徒刑之必要，受刑人又無其他前科，有臺灣高等法院前案
      紀錄表在卷可稽。準此，受刑人尚無因執行易科罰金而難
      收矯正之效之情形，應堪認定。
（三）受刑人違背商標法之法秩序，此等法秩序與我國之國際活
      動空間有所聯繫，必須適度維持，故在刑事政策上有其特
      殊考量，不能任意輕縱，應屬真切。但法秩序之維持，應
      有事前預防、事中管制、事後處罰等層面，不能僅賴事後
      對違法者執行自由刑而維持。在通案之實際狀況，類此販
      賣仿冒品之案例，大多未執行自由刑，而仿冒之活動在我
      國仍受相當控制，並未更形猖獗，故由社會防衛之觀點，
      尚無對受刑人執行自由刑之必要。而在本件具體情形，受
      刑人縱經易科罰金，經此刑事訴訟程序，已足生警惕之效
      ，業如前述，即無否准易科罰金以維持法秩序之必要。況
      且，受刑人販賣所謂精品之仿冒品，因而違反商標法之法
      秩序，該法秩序在某種觀點言之，乃跨國企業結合媒體改
      變社會價值再運用資本與政治權力所形成之法秩序，其底
      韻隱含人性中奢侈、虛榮等不盡良善之部分，或有適度節
      制之必要。從而，受刑人准予易科罰金，對於法秩序之維
      持，應屬無礙，亦可認定。
（四）綜上所述，本件執行檢察官認受刑人如予易科罰金，將難
      收矯正之效或難以維持法秩序，因而否准受刑人易科罰金
      之聲請，雖非無見，惟本院對此尚有相異之認定，因而撤
      銷原指揮執行命令，由檢察官另依職權為妥適之處置。
據上論斷，應依刑事訴訟法第486 條，裁定如主文。
中    華    民    國   100    年    12    月    30    日
                  刑事第五庭法  官  陳介安
以上正本證明與原本無異。
如不服本裁定應於送達後5日內向本院提出抗告狀。
                            書記官  桂大永
中    華    民    國   101    年    1     月    2     日